---
title: "R语言 基于共现提取《雪中悍刀行》人物关系"
author: "重明论"
date: "2021/7/11"
output: html_document
---

```{r setup, include=FALSE}
knitr::opts_chunk$set(echo = TRUE, message=FALSE, warning=FALSE)
```

## 概述

雪中悍刀行作为现象级的网文，电视剧版即将上映，作为曾经的一个"妖孽"粉丝按捺不住想做点啥。最近在研究知识图谱，就以此为契机展开相关研究吧。

本文将基于简单共现关系，编写 R 代码从纯文本中提取出人物关系网络，并用 networkD3 将生成的网络可视化。

* **共现**： 顾名思义，就是共同出现，关系紧密的人物往往会在文本中多段内同时出现，可以通过识别文本中已确定的人名，计算不同人物共同出现的次数和比率。当比率大于某一阈值，我们认为两个人物间存在某种联系。

由于共现概率比值的计算方法较为复杂，本文只使用最基础的共现统计，自行设定共现频率的阈值，并使用networkD3绘制交互式网络图.

## 数据来源

雪中悍刀行小说txt来源地址： https://www.txt80.com/xuanhuan/2017/07/txt1099.html

雪中主要人物表信息整理来源地址： https://baike.baidu.com/item/雪中悍刀行/7328338

## 数据准备

由于《雪中》人物较多、关系复杂，这次我们只统计其中最主要的一些角色的共现关系，首先通过雪中悍刀行的百度百科获取主要人物的介绍，手动整理为excel。

```{r}
library(networkD3) # 画网络图
library(readxl)    # 读取excel
library(tidyverse) # 分组统计
library(jiebaR)    # 分词

# 人物名导入
name_df <- read_excel("人物表.xlsx")
head(name_df)
```

* 部分人物有多个称谓，所以需要再整理一份多称谓人物表，以便于后期对同一个人物多个称谓的数据进行合并

```{r}
# 多称谓人物表导入
dupName_df <- read_excel("多称谓人物.xlsx")
head(dupName_df)
```

* 接下来对小说文本导入，并使用jiebaR对文本各段落进行分词


```{r}
# 文档导入
texts = readLines("./雪中悍刀行.txt", encoding="gbk")

# 设置分词器
engine1 = worker()
engine1$bylines = TRUE
# 分词
seglist = segment(texts, engine1)
head(seglist)
```



可以看到分词结束后的结果是一个大的列表，其中每个元素代表一个段落中的分词



## 共现关系提取

首先提取共现词对，具体方法为提取每个段落中的主要人物，并对每个段落的不同主要人物形成两两的共现词对

### 共现词对提取
```{r}
names = c()			# 姓名字典
relationships = list()	# 关系字典
lineNames = list()		# 每段内人物关系

for(i in 1:length(seglist)){
  line_i <- seglist[[i]]
  # 提取每个段落中的主要人物
  lineNames_i <- intersect(line_i,name_df$name)
  if(length(lineNames_i) >=2){
    # 如果该段落中包含至少两个主要人物，则对不同主要人物形成词对
    lineNames[[length(lineNames)+1]] <-lineNames_i
    for(i in 1:(length(lineNames_i)-1)) {
      for(j in (i+1):length(lineNames_i)) {
        if(i != j){
          # 提取共现关系
          relationships[[length(relationships)+1]] <- c(lineNames_i[i],lineNames_i[j])
        }
      }
    }
  }
}

head(relationships)
```


从上面的结果看多称谓人物的不同称谓之间也会形成共现关系，但这是不必要的，所以接下来解决多称谓人物问题。

### 多称谓人物合并
```{r}
# 提取总人物
namelist <- unlist(lineNames)

# 提取共现关系
relationships_df <- data.frame(t(data.frame(relationships)),stringsAsFactors = F)
colnames(relationships_df) <- c("Sou",'Tar')
row.names(relationships_df) <- 1:nrow(relationships_df)

# 多称谓人物合并
for (i in 1:ncol(dupName_df)) {
  name_i <- colnames(dupName_df)[i]
  # 每个主称谓 下的 称谓列表
  namelist_i <- unlist(dupName_df[name_i])
  # 将多称谓人物转为主称谓
  namelist[which(namelist %in% namelist_i)] <- name_i
  relationships_df$Sou[which(relationships_df$Sou %in% namelist_i)] <- name_i
  relationships_df$Tar[which(relationships_df$Tar %in% namelist_i)] <- name_i
}

# 将词对表中每行进行排序，保证每两个人物间只有一种顺序。
for(i in 1:nrow(relationships_df)){
  relationships_i <- unlist(relationships_df[i,])
  relationships_df[i,] <- relationships_i[order(relationships_i)]
}


head(relationships_df)
```


接下来统计网络图需要的人物节点数据边数据，节点中次数为人物权重。边数据由词对数据生成，去掉首尾为相同元素的数据，并计算共现频率。

### 统计人物权重（网络节点数据）与共现关系（边数据）

设置点数据时要注意索引从零开始，因为D3基于js 而js中数据索引首位是0

```{r}
# 点数据
node_df <- data.frame(table(namelist))
# 设置索引
node_df <- node_df %>% mutate(Id = 0:(nrow(node_df)-1),name=namelist) %>% 
  # 匹配分组-也是各个主要人物所在的势力
  left_join(name_df)

# 设置边节点对应列表 
namline_source <- node_df %>% rename(source=Id,Sou=namelist) %>% select(Sou,source) # 起始点ID表
namline_target <- node_df %>% rename(target=Id,Tar=namelist) %>% select(Tar,target) # 终点ID表

# 边数据统计词频
edge_df <- relationships_df %>% filter(Sou != Tar) %>% group_by(Sou,Tar) %>% summarise(Value=n()) %>% filter(Value > 5)
# 匹配边节点ID
edge_df <- edge_df %>% left_join(namline_source) %>% left_join(namline_target) 
head(edge_df)
```

由于边数据较多此处仅保留共现频率在5次以上数据

## 人物网络可视化

* 使用networdD3包中的`forceNetwork`函数画图，并对画面细节做了些许调整
```{r}

# 画网络图
forceNetwork(Links = edge_df,#线性质数据框
             Nodes = node_df,#节点性质数据框
             Group = "group", #节点分组 节点数据中对应的列名
             Source = "source",#连线的源变量 边数据中起始点ID
             Target = "target",#连线的目标变量 边数据中终点ID
             Value = "Value", #边的粗细值，边数据中共现频率列名
             NodeID = "name", #节点名称
             Nodesize = "Freq" , #节点大小，节点数据框中节点频率列名
             ###美化部分
             fontSize = 30, #节点文本标签的数字字体大小（以像素为单位）。
             linkColour="grey",#连线颜色,black,red,blue,  
             colourScale = JS("d3.scaleOrdinal(d3.schemeCategory10);"),
              #colourScale ,linkWidth,#节点颜色,red，蓝色blue,cyan,yellow等
             charge = -2000,#数值表示节点排斥强度（负值）或吸引力（正值）  
             opacity = 0.5, #节点透明度
             #nodeColour="black",
             fontFamily = "黑体",
             arrows=F, #是否带方向
             bounded=F, #是否启用限制图像的边框
             opacityNoHover=2, #当鼠标悬停在其上时，节点标签文本的不透明度比例的数值
             zoom = T, #允许放缩，双击放大
             #clickAction = MyClickScript
             )
```


以上就是雪中主要人物的可视化网络，本文中对共现分析的筛选仅为取共现频率，而结果也仅仅是简单的无向网络，后期计划添加共现概率比值分析，同时利用`forceNetwork`中的`clickAction`参数增加交互可视化内容，形成简单的知识图谱

## 延申

本文灵感来源为蓝桥云课：Python 提取釜山行人物关系(https://www.lanqiao.cn/courses/677)

原网址使用的工具为python和Gephi，我借鉴其中的思路使用R来完成共现提取和绘图。

本文将在CSDN账号“chongminglun” 和知乎账号“重明论” 同步上传更新。



